【裁判字號】    92,台上,6763
【裁判日期】    921204
【裁判案由】    偽造文書
【裁判全文】
最高法院刑事判決                              九十二年度台上字第六七六三號
    上  訴  人  甲○○
右上訴人因偽造文書案件，不服台灣高等法院高雄分院中華民國九十年五月二十三日
第二審更審判決（九十年度上更(一)字第八０號，起訴案號：台灣高雄地方法院檢察署
八十六年度偵字第二五八一四號），提起上訴，本院判決如左：
    主  文
上訴駁回。
    理  由
一、行使偽造私文書部分：
按刑事訴訟法第三百七十七條規定，上訴於第三審法院，非以判決違背法令為理由，
不得為之。是提起第三審上訴，應以原判決違背法令為理由，係屬法定要件。如果上
訴理由狀並未依據卷內訴訟資料，具體指摘原判決不適用何種法則或如何適用不當，
或所指摘原判決違法情事，顯與法律規定得為第三審上訴理由之違法情形，不相適合
時，均應認其上訴為違背法律上之程式，予以駁回。本件上訴人甲○○上訴意旨略稱
：(一)、依財團法人聯合信用卡處理中心（下稱信用卡處理中心）（九０）聯卡會字第
二六四號函所載內容，該處理中心僅係負責處理信用卡於國內消費之清算單位，則其
並非本件犯罪之被害人，原判決認定上訴人所為足以生損害於信用卡處理中心，於法
有違。(二)、漢神百貨公司各個專櫃，係由各個商家設櫃經營，上訴人盜刷黃怡珊之漢
神卡，漢神百貨公司究竟有無將款項支付於各商家，此與被害人係漢神百貨公司或各
商家攸關，原審就上情未詳予調查釐清，逕認上訴人所為足以生損害於黃怡珊及漢神
百貨公司，於法有違等語。
惟查原判決認定上訴人有原判決事實欄所記載之連續行使偽造私文書，足以生損害於
他人犯行，係以上訴人對前揭犯行坦承不諱，核與被害人陳妍伶、黃怡珊所指述之情
節相符，並有漢神百貨公司帳單影本四紙、美商花旗銀行股份有限公司台北分行八十
七年三月十三日（八七）消管字第五四五號函附陳妍伶申請信用卡、消費明細附卷足
稽，堪認上訴人自白各情係屬事實等情，予以綜合判斷。因而撤銷第一審判決，改判
依牽連犯論處上訴人連續行使偽造私文書，足以生損害於他人罪刑。已於判決內說明
其所憑之證據及其認定之理由，從形式上觀察，並無違背法令之情形。按證據之取捨
與證據之證明力如何，均屬事實審法院得自由裁量、判斷之職權；苟其此項裁量、判
斷，並不悖乎通常一般之人日常生活經驗之定則或論理法則，又於判決內論其何以
作此判斷之心證理由者，即不得任意指摘其為違法，而據為提起第三審上訴之合法理
由。又刑法第二百十六條、第二百十條之行使偽造私文書罪，祇須所行使偽造之私文
書有足以生損害於公眾或他人之虞為已足，至公眾或他人是否因該私文書之偽造而受
到實質損害，則非所問。原審綜合上述各項證據資料，認定上訴人確有如原判決事實
欄所記載犯行，且其所為分別足以生損害於陳妍伶、信用卡處理中心及黃怡珊、漢神
百貨公司等情，乃其採證認事職權之合法行使，不容任意指為違法。另所謂足以生損
害於公眾或他人，並不以兼而有之為必要，如有其一，其犯罪即為成立。原判決已說
明上訴人所為足以生損害於陳妍伶及黃怡珊、漢神百貨公司，則縱認上訴人所為不足
生損害於信用卡處理中心，或縱認上訴人所為另足以生損害於漢神百貨公司各專櫃商
家，然該贅載或漏載於判決之結果均無影響，依刑事訴訟法第三百八十條規定，仍不
得據為合法之第三審上訴理由。上訴意旨對原審之論斷，究係違背何種法則或如何適
用法則不當，並未依據卷內資料具體指摘，徒憑己意任指為違法，重為單純事實上之
爭執，難謂係適法上訴第三審之理由，其此部分之上訴違背法律上之程式，應予駁回
。
二、詐欺取財、違反動產擔保交易法部分：
按刑事訴訟法第三百七十六條所列各罪之案件，經第二審判決者，不得上訴於第三審
法院，法有明文。本件上訴人牽連犯詐欺取財及違反動產擔保交易法部分，原判決認
係成立刑法第三百三十九條第一項及動產擔保交易法第三十八條之罪，核屬刑事訴訟
法第三百七十六條第一款、第四款之案件，依上開說明，既經第二審判決，自不得上
訴於第三審法院。縱此部分與前述上訴人行使偽造私文書部分，有牽連犯關係為裁判
上一罪，但其行使偽造私文書部分之上訴為不合法，本院應從程序上予以駁回，而無
從為實體上判決，對於輕罪之此部分，亦無從適用審判不可分原則，為實體上審判。
上訴人竟復對此部分提起上訴，顯為法所不許，應予駁回。
據上論結，應依刑事訴訟法第三百九十五條前段，判決如主文。
中      華      民      國    九十二    年     十二     月      四      日
                              最高法院刑事第三庭
                                  審判長法官  董  明  霈
                                        法官  林  茂  雄
                                        法官  張  祺  祥
                                        法官  洪  文  章
                                        法官  花  滿  堂
      右正本證明與原本無異
                                              書  記  官
中      華      民      國    九十二    年     十二     月     十二     日
                                                                       Ｑ


司法院資訊處製作；財團法人民間司法改革基金會備份。
